臺灣高等法院臺南分院民事判決　九十三年度訴字第五號　　　Ｋ
　　　原　　　告　乙　○　○
　　　訴訟代理人　蔡　奉　典　律師
　　　複　代理人　甲　○　○
　　　　　　　　　丙　○　○
　　　被　　　告　丁　○　○
　　　訴訟代理人　林　彥　百　律師
　　　複　代理人　黃　裕　中　律師
右當事人間因過失傷害刑事附帶民事訴訟請求損害賠償事件，經本院刑事庭於中華民
國九十二年十二月九日裁定（九十二年度交附民字第二二六號）移送前來，本院於九
十三年七月二十日言詞辯論終結，判決如左︰
    主      文
被告應給付原告新臺幣參佰貳拾肆萬壹仟肆佰陸拾參元，及自民國九十三年三月十三
日起至清償日止，按週年利率百分之五計算之利息。
原告其餘之訴駁回。
訴訟費用由被告負擔十分之七，餘由原告負擔。
本判決第一項於原告以新臺幣壹佰零捌萬元為被告供擔保後，得假執行。但被告如於
執行標的物拍定、變賣或物之交付前，以新臺幣參佰貳拾肆萬壹仟肆佰陸拾參元，為
原告預供擔保，得免為假執行。
原告其餘假執行之聲請駁回。
    事      實
甲、原告方面：
一、聲明：（一）被告應給付原告新臺幣（下同）四百六十萬八千九百八十八元，及
    自民國（下同）九十三年三月十三日起至清償日止，按年息百分之五計算之利息
    。（二）准供擔保宣告假執行。（三）訴訟費用由被告負擔。
二、陳述：
（一）被告於九十一年八月十九日上午九時四十五分許，駕駛車牌Ｓ六─六一八九號
      自用小客車，沿雲林縣北港鎮○○路由北往南方向行駛，途經臺一九公路六十
      四公里八００公尺處，北向車道因施工封閉，致原北向車輛必須行駛南向車道
      內，被告原應注意靠右行駛，及汽車行駛時應注意車前狀況，並隨時採取必要
      之安全措施，且依當時情形亦無不能注意之情事，詎被告未警覺北向車輛已行
      駛於南向車道上，而未注意其前方來車，適原告騎車牌ＥＸＷ─二二０號機車
      ，沿華勝路由南往北方向行駛途經該處，二車因而發生碰撞，被告所駕駛之自
      用小客車左前方撞及原告所騎機車之正前方，致原告人車倒地，並受有左股骨
      骨折、左橈骨骨折、右橈骨骨折、右脛骨骨折等傷害，且被告過失傷害之刑事
      責任，亦經鈞判處拘役五十日確定在案。
（二）原告因被告過失傷害之侵權行為，而受有身體、喪失勞動能力、增加生活需要
      、及精神之損害，爰依民法第一百八十四條、第一百九十一條之二、第一百九
      十三條、第一百九十五條規定，請求被告賠償如下之損害：
  　(一)醫療費：原告因車禍受傷共支出醫療費七萬九千五百八十一元。
    (二)喪失勞動能力之損害：依行政院衛生署雲林醫院九十三年二月三日九三雲醫歷
      字第０四四六號函記載：「病患乙○○，受傷程度造成大量減少勞動能力，無
      法工作」，原告之勞動能力已喪失，被告應賠償此部份之損害。而原告受傷時
    　雖已年逾六十歲，然依最高法院九十二年度臺上字第四三九號判決：「被害人
      身體或健康遭受損害，致喪失或減少勞動能力，其本身即為損害，並不限於實
      際所得之損失，至於個人實際所得額，則僅得作為評價勞動能力損害程度而已
      ，不得因薪資未減少即謂無損害，是許添福雖現仍領有月退休金，亦不能執此
      扣抵其所得請求之勞動能力減損之損害賠償，岡山鎮公所持此抗辯，自無足採
　　　」，同院八十五年度臺上字第二六四０號判決：「勞工年滿六十歲，雇主雖得
　　　強制退休，公務員年滿六十五歲，亦應命其退休，但非年逾退休年齡者，即當
　　　然無勞動能力，應視其個別情形以為斷。」，及最高法院六十一年臺上字第一
　　　九八七號判例，所謂：「個別情形應係指以其能力在通常情形下可能取得之收
　　　入為標準」，暨最高法院六十三年度臺上字第一三九四號判例：「被害人因身
　　　體健康被侵害而喪失勞動能力所受之損害，其金額應就被害人受侵害前之身體
　　　健康狀態、教育程度、專門技能、社會經驗等方面酌定之，不能以一時一地之
　　　工作收入為準。」等意旨，足見並非發生損害時有工資收入之人受有損害始能
　　　請求賠償。且原告雖已退休，然以原告發生車禍時能獨自騎乘機車之行為觀之
　　　，原告之身體尚屬健康，並非毫無工作能力。況原告平日負照顧孫子並非閒賦
　　　在家，惟因係無償照顧孫子故無工資收入，車禍發生後原告非但無法照顧孫子
　　　，尚且須他人照顧，而孫子則須另行聘請保母照顧，等於受有雙重損失，如原
　　　告勞動能力之損害無法請求，則無異平白受損，卻無法求償，權利損害無法救
　　　濟，即非權利，故原告請求依基本工資計算每月之損害，應屬合理。據此原告
　　　原來從事塑膠射出工作十餘年，每月收入二萬五千元左右，於發生車禍時僅六
　　　十一歲，雖已退休，但身體狀況良好，應尚有五年之工作能力，茲因被告之侵
　　　權行為導致工作能力喪失，原告主張依基本工資每月一萬五千八百四十元計算
　　　，一次請求被告給付五年工作能力喪失之損害，並依霍夫曼式計算法，扣除依
　　　法定利率計算之中間利息，共損失八十六萬七千五百二十五元，其計算式為：
　　　15840×12＝190080元（每年之損失），190080×4.564＝867525元。
  　(三)增加生活需要之損害：原告於九十一年八月十九日起，因受傷致無法走路須坐
      輪椅，生活起居須由他人照顧，自同日至同年十月二十四日止，由原告之子施
      智仁負責照顧，雖原告未實際支出看護費用予施智仁，但子女照顧父母所付出
      之勞力，非不能評價為金錢之請求，且此種親屬間基於親誼恩惠所付出之勞力
      ，不能加惠於加害人，應認原告受有相當親屬看護費之損害，得向被告請求賠
      償。看護費用以每日一千元計算，施智仁看護之天數為六十七天，合計六萬七
      千元。又施智仁須養家活口，不可能長期自行照顧原告，原告如無外勞幫忙看
      護生活又難以自理，且勞委會核准國人聲請外勞之條件非常嚴苛，必須經醫師
      評估符合巴氏量表之條件始可聘僱，如原告無僱用外勞之必要，則勞委會無核
      准之可能，是支出外勞之看護費用確為必要費用。故施智仁自九十一年十月二
      十五日起，請外籍看護工照顧原告至今，而為請外籍看護工支出代辦手續費二
      萬五千元，且每月支出二萬零七百二十二元，自九十一年十月二十五日至九十
      三年二月二十七日（計算至每月二十七日乃因該外籍看護工於每月二十七日領
      薪水）共十六個月，已支出看護費三十三萬一千五百五十二元，加上代辦手續
      費二萬五千元，合計已支出三十五萬六千五百五十二元。又原告須終生由他人
      照顧，原告於九十三年二月二十八日，為六十三歲一個月又十五天，依我國國
      民女性平均餘命表六十歲之女性之平均餘命為二十一點三五年，因原告已六十
      三歲，故原告之餘命以十八年計算，原告一次請求被告給付十八年須支出外籍
      看護費之損害，並依霍夫曼式計算法扣除依法定利率計算之中間利息，其計算
      式為：20722×12×13.076＝ 三百二十五萬一千五百三十元。再加上其他氣墊
      床支出一萬二千元，輪椅支出三千元，便器椅支出一千八百元，合計支出一萬
      六千八百元。本項合計三百六十九萬一千八百八十二元。
  　(四)精神慰藉金：原告受此傷害導致殘廢，終生須以輪椅代步，且須他人攙扶，身
      心受有劇烈之痛苦，被告應給付一百萬元，補償原告精神所受之痛苦。
    (五)綜上原告共得向被告請求賠償五百六十三萬八千九百八十八元，惟應扣除原告
      已受領被告給付之二十萬元，及強制汽車責任保險理賠之八十三萬元，從而原
      告共得向被告請求賠償四百六十萬八千九百八十八元。
（三）次按民事訴訟法第三八四條規定：「當事人於言詞辯論時為訴訟標的之捨棄或
      認諾者，應本於其捨棄或認諾為該當事人敗訴之判決。」，被告於鈞院九十二
      年交附民字第二二六號附帶民事事件言詞辯論時，已供承：「我想賠償一百萬
      元左右。」，雖該附帶民事訴訟移由鈞庭承辦，然此為法院內部事務之分配，
      無礙被告之認諾，故一百萬元部分應本於被告之認諾，判決被告敗訴。
（四）又被告雖主張原告對於車禍之發生與有過失，惟原告否認之。蓋原告機車原依
      規定靠右行駛，行經車禍發生地點因路面施工，故原告行駛之車道無法通行，
      原告只得依施工號誌指示駛入對向車道，則原告完全依規定行駛，無任何違規
      行為，何來與有過失。至被告未注意前方道路施工致路面減縮，對向車子可駛
      入己方車道，應注意而不注意，致發生本件車禍，故應由被告負完全過失責任
      。
三、證據：除引用刑事訴訟程序之證據方法外，並提出道路交通事故證明書、診斷證
    明書、起訴狀、行政院衛生署雲林醫院驗傷診斷書、霍夫曼計算法、行政院勞工
    委員會函、名眾有限公司臺中分公司證明書、保險事業發展中心保險申訴調處委
    員會調處決定書、本院刑事附帶民事訴訟筆錄、支票各乙件、醫藥費用收據三十
    九張影本，及請求鑑定原告之病情為證。
乙、被告方面：
一、聲明：（一）原告之訴及假執行之聲請均駁回。（二）如受不利判決准供擔保宣
    告免為假執行。（三）訴訟費用由原告負擔。
二、陳述：
（一）原告擷取最高法院六十一年臺上字第一九八七號判例之部分要旨，逕謂原告仍
　　　有勞動能力之損害云云。唯觀諸該判例要旨，係謂減少及殘存勞動能力之價值
　　　，不能以現有之收入為準，現有收入高者，一旦喪失其職位，未必能自他處獲
　　　得同一待遇，該判例應非本件原告主張有勞動能力損害之依據。而原告以其從
　　　事塑膠射出工作十餘年，每月收入二萬五千元，為其原有勞動能力之證明，已
　　　非無疑，且以六十一歲之齡賦閒在家，卻仍以基本工資每月一萬五千八百四十
　　　元計算，請求五年工作能力喪失之損害，更屬無據。
（二）原告受傷住院之看護費用，應由被告支付固無疑義，惟子女養護父母依我國現
      有國情，本即天經地義之事，原告以我國國民女性平均餘命表計算，自稱受傷
      甚重之體已有違誤，且將僱佣外籍看護之責全轉嫁由被告負擔，更屬無稽。故
      超出住院期間所支出費用之請求顯無理由。
（三）審酌本件傷害事故發生之原因，及衡酌兩造之身分、地位，暨現今國內之經濟
      狀況，原告請求精神慰藉金應以二十萬元為適當。
（四）又本件車禍事故之發生，導因於原告駛入被告車道所致，且觀諸道路交通事故
      調查報告所示，被告後車輪距路邊 5.23公尺、前車輪距路邊5.5公尺，亦即被
      告之汽車係朝道路中央圓錐置放處行駛，再往前行駛即撞進施工中之道路，是
      苟非為閃避原告，豈有如此行駛方向？復觀諸原告於九十二年七月十日偵查中
　　　陳述：「：：：道路封閉，我行駛對向車道，我有看到對方，他有按喇叭，我
　　　有向右閃避：：：」，足見被告確有為必要之安全措施，而原告亦與有過失。
（五）綜上原告除醫療費、住院看護費之必要支出，暨二十萬元之精神慰撫金請求有
      理由外，其餘請求均不適法，且原告為本件車禍肇事之主因，亦應負過失相抵
      之責任。另被告於本件車禍發生初始，即已給付原告二十萬元，原告復已受領
      強制汽車責任保險理賠八十三萬元。
三、證據：除引用刑事訴訟程序之證據方法外，並提出判決影本乙份為證。
丙、本院依聲請囑請行政院衛生署雲林醫院鑑定原告勞動能力減少之程度，及依職權
    查明兩造之財產歸戶資料暨所得稅申報資料為證。
    理      由
一、按訴狀送達後，原告不得將原訴變更或追加他訴，但擴張或減縮應受判決事項之
    聲明者，不在此限，民事訴訟法第二百五十五條第一項第三款，定有明文。經查
    原告在本院九十二年度交上易字第九五五號過失傷害刑事案件審理中，於九十二
    年十月二十七日，以附帶民事訴訟具狀請求被告應賠償給付三百五十萬元，及自
    九十二年八月一日起至清償日止，按年利率百分之五計算之利息，嗣訴狀送達移
    送本院民事庭審理後，又於九十三年三月十一日，具狀請求擴張為被告應賠償給
    付四百六十萬八千九百八十八元（原請求四百八十萬八千九百八十八元，嗣於九
    十三年七月五日具狀更正為上開金額），及於九十三年七月二十日言詞辯論時聲
    明，利息全部減縮為自九十三年三月十三日起至清償日止，按週年利率百分之五
    計算之利息，核係擴張、減縮應受判決事項之聲明，應予准許，合先敘明。
二、原告起訴主張：被告於九十一年八月十九日上午九時四十五分許，駕駛車牌Ｓ六
    ─六一八九號自用小客車，沿雲林縣北港鎮○○路由北往南方向行駛，途經臺一
    九公路六十四公里八００公尺處，北向車道因施工封閉，致原北向車輛必須行駛
    南向車道內，被告原應注意靠右行駛，及汽車行駛時應注意車前狀況，並隨時採
    取必要之安全措施，且依當時情形亦無不能注意之情事，詎被告未警覺北向車輛
    已行駛於南向車道上，而未注意其前方來車，適原告騎車牌ＥＸＷ─二二０號機
    車，沿華勝路由南往北方向行駛途經該處，二車因而發生碰撞，被告所駕駛之自
    用小客車左前方撞及原告所騎機車之正前方，致原告人車倒地，並受有左股骨骨
    折、左橈骨骨折、右橈骨骨折、右脛骨骨折等傷害，爰依侵權行為之法律關係，
    ，訴請被告賠償上開醫療、喪失勞動能力、增加生活需要、及精神之損害，共四
    百六十萬八千九百八十八元，及法定遲延利息等語。
三、被告則以：被告固有前揭駕車肇事致原告身體受傷之過失侵權行為，惟車禍事故
    之發生，係因原告之機車駛入被告車道所致為主因，被告與有過失應負過失相抵
    之責任，且原告請求賠償之項目及金額，除醫療費、住院看護費之必要支出，及
    二十萬元之精神慰撫金請求有理由外，其餘請求均不適法等語，資為抗辯。
四、經查原告主張被告駕駛自用小客車過失肇事，致原告受有前揭之傷害，且被告之
    過失傷害刑事責任，業經本院以九十二年度交上易字第九五五號，判處被告拘役
    五十日確定等情，既為被告所不爭執，並有該刑事判決正本附於本院卷足稽，是
    被告確有過失傷害原告之侵權行為事實，自堪信實。按汽車、機車或其他非依軌
    道行駛之動力車輛，在使用中加損害於他人者，駕駛人應賠償因此所生之損害；
    因故意或過失不法侵害他人權利者，負損害賠償責任；不法侵害他人之身體或健
    康者，對於被害人因此喪失或減少勞動能力，或增加生活上需要時，應負損害賠
    償責任；不法侵害他人之身體、健康、名譽、自由、信用、隱私、貞操，或不法
    侵害其他人格法益而情節重大者，被害人雖非財產上之損害，亦得請求賠償相當
    之金額；民法第一百九十一條之二、第一百八十四條第一項前段、第一百九十三
    條第一項、第一百九十五條第一項前段，分別定有明文。則原告依侵權行為之法
    律關係，就所受損害訴請被告賠償，於法自屬有據，應予准許。惟被告既抗辯原
    告與有過失應過失相抵，且原告部分請求非必要，致兩造就該二部分互有爭議，
    是本件所應審酌者，厥為原告請求賠償之項目及數額應否准許？及被告抗辯原告
    與有過失，是否有過失相抵之適用？二情而已。茲更詳細分述如下：
（一）醫療費用部分：原告主張因本件車禍受傷，所花費之醫療費用共七萬九千五百
      八十一元，已據提出財團法人長庚紀念醫院、財團法人中國醫藥學院北港附設
      醫院之醫療收據影本共三十九張為證，經核各該費用均屬治療原告傷痛必要之
      醫療支出，且為被告所是認，自應如數准許。
（二）喪失勞動能力之損害部分：按身體或健康受侵害，而減少勞動能力者，其減少
      及殘存勞動能力之價值，不能以現有之收入為準，蓋現有收入每因特殊因素之
      存在，而與實際所餘勞動能力不能相符，現有收入高者，一旦喪失其職位，未
      必能自他處獲得同一待遇，故所謂減少及殘存勞動能力之價值，應以其能力在
      通常情形下可能取得收入為標準；又被害人因身體健康被侵害而喪失勞動能力
      所受之損害，其金額應就被害人受侵害前之身體健康狀態、教育程度、專門技
      能、社會經驗等方面酌定之，不能以一時一地之工作收入為準；最高法院分別
      著有六十一年臺上字第一九八七號判例、及六十三年臺上字第一三九四號判例
      在案。經查原告因本件車禍受傷後，經行政院衛生署雲林醫院鑑定結果，依該
      院九十三年二月三日九三雲醫歷字第０四四六號函，所載：「病患乙○○，受
      傷程度造成大量減少勞動能力，無法工作」等語，固足認原告之勞動能力已喪
      失。惟原告原從事塑膠射出工作十餘年，每月收入二萬五千元，於本件車禍發
      生時，其年齡為六十一歲，且已退休在家照顧孫子，既為原告所自承，則審酌
      原告受侵害前之身體健康狀態、教育程度、專門技能、社會經驗各情，堪認其
      於一般通常情形下已無取得收入之可能，自應認其已無謀生之勞動能力。至原
      告主張其於發生車禍時，尚能獨自騎乘機車，身體應屬健康，且原告平日負責
      照顧孫子，亦非閒賦在家，足認其並非毫無工作能力云云等情。因在家照顧孫
      子之行為，係原告因無業閒賦在家，基於所謂含貽弄孫之祖孫情誼，未必與勞
      動能力相等；另能獨自騎乘機車之行為，亦僅屬得以機車代步通行而已，亦無
      從憑以認定其於發生車禍前，確仍具有勞動之謀生能力。此外原告復無法提出
      積極確切之證據，證明其發生車禍前仍具謀生之勞動能力，其確有因本件車禍
      致喪失勞動能力之事實。則原告徒以最高法院六十一年臺上字第一九八七號判
      例，所謂減少及殘存勞動能力之價值認定部分要旨，及八十五年度臺上字第二
      六四０號判決、九十二年度臺上字第四三九號判決要旨，主張原告猶受有勞動
      能力之損害，認尚有五年之工作能力收入，並依霍夫曼式計算法，請求被告賠
      償給付八十六萬七千五百二十五元，即非有據，不應准許。
（三）增加生活需要之損害部分：原告主張其於九十一年八月十九日起，因受傷致無
      法走路須坐輪椅，生活起居須由他人照顧，自同日至同年十月二十四日止，由
      原告之子施智仁負責照顧，雖原告未實際支出看護費用予施智仁，但子女照顧
      父母所付出之勞力，非不能評價為金錢之請求，且此種親屬間基於親誼恩惠所
      付出之勞力，不能加惠於加害人，應認原告受有相當親屬看護費之損害，得向
      被告請求賠償，看護費用以每日一千元計算，施智仁看護之天數為六十七天，
      合計六萬七千元，核屬必要之看護費用，被告亦自承願支付該看護費用，自應
　　　准許。又施智仁須養家活口，不可能長期自行照顧原告，且原告因本件車禍受
　　　傷，日後均須以輪椅代步，並須使用氣墊床、便器椅，及須專人照顧日常生活
　　　起居，亦有長庚紀念醫院所出具之診斷證明書，存於原審卷足憑，再參諸行政
　　　院勞工委員會核准國人聲請外勞之條件非常嚴苛，必須經醫師評估符合巴氏量
　　　表之條件始可聘僱，如原告無僱用外勞之必要，則勞委會無核准之可能，乃眾
　　　所週知之僱用外勞常識，原告既據提出行政院勞工委員會函、及名眾有限公司
　　　臺中分公司證明書，用以證明原告有僱用外勞看護之必要與事實，顯見如無外
　　　勞幫忙看護原告之起居生活自難以自理，是支出外勞之看護費用亦確為必要之
　　　費用無疑。則施智仁主張自九十一年十月二十五日起，請外籍看護工照顧原告
　　　至今，為請外籍看護工支出代辦手續費二萬五千元，每月支出二萬零七百二十
　　　二元，自九十一年十月二十五日至九十三年二月二十七日（計算至每月二十七
　　　日乃因該外籍看護工於每月二十七日領薪水）共十六個月，已支出看護費三十
　　　三萬一千五百五十二元，加上代辦手續費二萬五千元，合計已支出三十五萬六
　　　千五百五十二元。又因原告須終生由他人照顧，原告於九十三年二月二十八日
　　　之年齡，為六十三歲一個月又十五天，依我國國民女性平均餘命表六十歲之女
　　　性之平均餘命為二十一點三五年，因原告已六十三歲，故原告之餘命以十八年
　　　計算，原告一次請求被告給付十八年須支出看護費之損害，依霍夫曼式計算法
　　　，扣除依法定利率計算之中間利息，合計三百二十五萬一千五百三十元，其計
　　　算式為：20722×12×13.076＝ 三百二十五萬一千五百三十元，亦屬有據，應
　　　予准許。又原告因購買氣墊床支出一萬二千元，輪椅支出三千元，便器椅支出
　　　一千八百元，既已提出發票影本一張附卷為證，並為被告所不爭執，且為原告
　　　日常生活所必需，原告請求被告賠償亦應併予准許。綜上原告請求賠償增加生
　　　活需要之損害，合計為三百六十九萬一千八百八十二元。至被告辯稱養護父母
　　　，依我國現有國情本即天經地義之事，原告以我國國民女性平均餘命表計算，
　　　將僱佣外籍看護之責全轉嫁由被告負擔，顯屬無稽云云乙節。因原告苟非因本
　　　件車禍受傷，於未來餘命之日常生活中，非必須以輪椅代步，及使用氣墊床、
　　　便器椅，由專人照顧日常生活起居，而有僱用外勞看護之必要，茲僱用外勞看
　　　護原告，既係因被告之侵權行為而來，自得向被告求償，且原告長期需要有人
　　　隨身看護，支付看護費用，為求訴訟經濟，自亦得按平均餘命扣除中間利息，
　　　請求被告一次賠償，被告所為此部分辯解，尚非的論，無礙於原告之請求。
（四）精神慰藉金部分：按慰撫金數額之認定，除依被害人所受身體上及精神上痛苦
      程度，及所造成之影響二者予以衡量外，尚須斟酌雙方之身分資力與加害之程
      度及各種情形，予以核定。原告受此傷害導致殘廢，終生須以輪椅代步，且須
      他人攙扶，其身心自遭受極大痛苦，自得請求被告給付精神慰撫金。衡以原告
      無業，九十一年度有利息所得兩筆；被告為公司之董事，有房屋兩棟、土地兩
      筆、投資兩筆，九十一年度有薪資所得五十三萬元，利息所得八千五百六十二
      元；此有兩造之稅務電子閘門財產所得調件明細表在卷可稽。本院審酌兩造之
      身分、地位、經濟狀況、及原告精神痛苦程度等一切情狀，認原告請求一百萬
      元，尚嫌過高，應予核減為五十萬元，方屬公允，逾此部分之請求，為無理由
      ，不應准許。
（五）綜上所述，原告得向被告請求賠償之金額，為醫療費七萬九千五百八十一元、
      增加生活需要費三百六十九萬一千八百八十二元、及精神慰藉金五十萬元，合
      計為四百二十七萬一千四百六十三元。
五、次按損害之發生或擴大，被害人與有過失者，法院得減輕賠償金額或免除之，民
    法第二百十七條雖定有明文。被告雖主張原告對於車禍之發生與有過失，惟既為
    原告所堅詞否認，且觀諸車禍現場照片及道路交通事故調查報告表，顯示原告機
    車原依規定靠右行駛，行經車禍發生地點因路面施工，原告行駛之車道無法通行
    ，只得依施工號誌指示駛入對向車道，則原告完全依規定行駛，無任何違規行為
    ，何來與有過失。而被告未注意前方道路施工致路面減縮，對向車子可駛入己方
    車道，應注意而不注意，致發生本件車禍，故應由被告負完全之過失責任。從而
    被告抗辯原告與有過失，洵無足採。
六、又按被保險汽車發生汽車交通事故，受益人得在本法規定之保險金額內，直接向
    保險人請求保險金；保險人依本法規定給付之保險金，視為加害人或被保險人損
    害賠償金額之一部分，加害人或被保險人受賠償請求時，得扣除之；強制汽車責
    任保險法第二十八條、及第三十條，分別定有明文。因之依強制汽車責任保險法
    第三十條規定，於該強制機車保險賠償金之範圍內，加害人或強制汽車責任保險
    之被保險人之損害賠償責任即因而解免。經查本件車禍發生後，原告已領得共計
    八十三萬元之強制責任險理賠金，既為兩造所不爭執，則揆諸前開說明，被告應
    賠償原告之金額部分，自應扣除該八十三萬元。另原告亦自承有向被告收受二十
    萬元之現金賠償，亦應予以扣除。從而原告得向被告請求賠償給付之金額為三百
    二十四萬一千四百六十三元，其餘超過此部分之請求為無理由，不應准許。
七、末按給付有確定期限者，債務人自期限屆滿時起，負遲延責任；給付無確定期限
    者，債務人於債權人得請求給付時，經其催告而未為給付，自受催告時起，負遲
    延責任；其經債權人起訴而送達訴狀，或依督促程序送達支付命令，或為其他相
    類之行為者，與催告有同一之效力；民法第二百二十九條第一、二項分別定有明
    文。又遲延之債務，以支付金錢為標的者，債權人得請求依法定利率計算之遲延
    利息；但約定利率較高者，仍從其約定利率；而應付利息之債務，其利率未經約
    定，亦無法律可據者，週年利率為百分之五；亦為同法第二百三十三條第一項、
    及第二百零三條所明定。本件原告請求被告應賠償之金額，並未定有給付之期限
    ，則原告請求自九十三年三月十三日起，至清償日止，按年息即週年利率百分之
    五計付遲延利息，並未逾上開規定之範圍，自無不合，應並予准許。
八、綜上所述，原告依侵權行為之法律關係，請求被告賠償三百二十四萬一千四百六
    十三元，及自九十三年三月十三日起至清償日止，按週年利率百分之五計算之利
    息，洵屬正當，應予准許。至原告請求賠償超過上開應准許部分，即有未合，要
    難准許，應予駁回。又兩造陳明願供擔保，分別聲請宣告假執行及免為假執行，
    於原告勝訴部分，經核尚無不合，爰分別酌定相當擔保金額准許之。至原告其餘
    敗訴部分，所為假執行之聲請，因訴已駁回而失所附麗，應併予駁回。
九、又本件事證已臻明確，兩造其餘主張陳述及攻擊防禦方法，與判決之結果不生影
    響，爰不逐一論述，附此敘明。
十、據上論結，本件原告之訴，為一部有理由，一部無理由，應依民事訴訟法第七十
    九條、第三百九十條第二項、第三百九十二條，判決如主文。
中　　　華　　　民　　　國　　九十三　　年　　　八        月　　三　　　日
　　　　　　　　　　　　　　　　　　臺灣高等法院臺南分院民事第五庭
~B1審判長法官　林　　永　　茂
~B3　　　法官　蘇　　重　　信
~B2　　　法官　胡　　景　　彬
右為正本係照原本作成。
如對本判決上訴，須於判決送達後廿日內向本院提出上訴狀，未表明上訴理由者，應
於上訴後廿日內，向本院提出理由書。
中　　　華　　　民　　　國　　九十三　　年　　　八        月　　三　　　日
                                        法院書記官　謝　　素　　嬿
